臺灣臺北地方法院民事判決　　　　　　　　　　　　九十二年度小上字第一六七號
　　上　訴　人　甲○○
　　被　上訴人　乙○○
右當事人間請求返還保證金事件，上訴人對於中華民國九十二年七月九日，本院台北
簡易庭九十二年度北小字第一三八八號第一審判決提起上訴，本院判決如左：
    主      文
上訴駁回。
第二審訴訟費用新台幣壹仟陸佰拾肆元由上訴人負擔。
    事  實
甲、上訴人方面：
一、聲明：
（一）原判決不利於上訴人部分廢棄。
（二）右廢棄部分，被上訴人在第一審之訴駁回。
二、陳述：除與原審判決書所載者相同茲予引用外，補稱：按「買賣契約與移轉所有
    權之契約不同，出賣人對於出賣之標的物，不以有處分權為必要。」（最高法院
    三七年上字第七六四號判例參照），意即於負擔行為，則不以行為人有處分權為
    必要，如出賣他人之物，其買賣契約仍為有效，經查：
（一）上訴人於原審一再主張：吉林醫事檢驗所係由楊雅清登記為名義負責人，實際
      負責人為張如輝，並租用上訴人房屋營業，故若吉林醫事檢驗所有對外人欠款
      ，應由其自行清償，被上訴人如有代墊，應逕向吉林醫事檢驗所請求返還，方
      為合法，但被上訴人卻辯稱為吉林醫事檢驗所代墊款新台幣（下同）九萬五千
      二百六十一元，而自應給付上訴人之房租中扣除，顯無理由等語，原審判決就
      上訴人是否為吉林醫事檢驗所之負責人一事，並未調查證據，此亦非不能調查
      之事實，實可輕而易舉向有關機關函查，即率爾認定：「惟查，被告（指上訴
      人）係以自己名義書立讓渡書，載明將其所有之吉林醫事檢驗所賣給原告（指
      被上訴人），並收取讓渡金二十萬元等情，有讓渡書可證，如其非該檢驗所之
      實際負責人或實際經營者，其何以有權以自己名義將該所轉讓予原告並收取讓
      渡金，--實有違常理，難以採信。」等語，顯有違誤。
（二）蓋參照首揭判例意旨，同理，上訴人出賣吉林醫事檢驗所予被上訴人，係屬負
      擔行為，並不以上訴人有處分權為必要，至於上訴人將吉林醫事檢驗所交付被
      上訴人，係無處分權而處分標的物者，為無權處分，因此，實不能由上訴人之
      無權處分，反推論上訴人係吉林醫事檢驗所之實際負責人或實際經營者，原審
      判決理由其論理法則及邏輯法則均有錯誤，顯屬判決違背法令。
（三）上訴人係將所有房屋出租予訴外人張如輝、楊雅清經營吉林醫事檢驗所，被上
      訴人且曾一度為吉林醫事檢驗所員工，對於上訴人並非吉林醫事檢驗所負責人
      一事，應為被上訴人所明知。從而，吉林醫事檢驗所之欠款，卻由上訴人應收
      取之租金中扣除，顯難謂為合法。惟原審判決卻逕認：「就九十一年一、二月
      份租金之部分，原告主張該二月份租金十萬元及讓渡費用每月一萬元共十二萬
      元，因被告出租予原告前即有對廠商訂貨（藥品費二萬四千五百五十六元），
      外送檢驗費（聯合二萬二千七百三十元、邱內科一萬五千二百九十元），及未
      結清餘款三萬二千六百八十五元，共計九萬五千二百六十一元，此部分均由原
      告為被告代墊款故自十二萬元中先行扣除，扣除後餘額為二萬四千七百三十九
      元，--自堪信為真。」等語，將被上訴人自願任意為吉林醫事檢驗所清償欠款
      ，卻轉而扣除應給付上訴人之租金，認為「經核相符」，實無理由，顯屬判決
      違背法令。
三、證據：援用原審之立證方法。
乙、被上訴人方面：
一、聲明：駁回上訴。
二、陳述：除與原審判決書所載者相同茲予引用外，補稱：被上訴人本件起訴之訴訟
    標的，為返還押租金請求權，與上訴人所提之買賣契約，是否具有效力明顯不符
    ，應駁回其上訴；如非上訴人取得原吉林醫事檢驗所內部同意讓渡，被上訴人即
    無法取得讓渡書及原醫事檢驗所之大小章，且原負責人必須與被上訴人一同前往
    台北市中山區衛生所辦理轉移程序，並合法變更登記，顯見上訴人之辯詞，無足
    採信。
三、證據：援用原審之立證方法外，補提出被上訴人為負責人之吉林醫事檢驗所開業
    執照。
    理      由
一、本件上訴理由略以：上訴人並非吉林醫事檢驗所之負責人，吉林醫事檢驗所之名
    義上負責人為訴外人楊雅清，實際負責人為訴外人張如輝，上訴人出賣吉林醫事
    檢驗所予被上訴人，係屬負擔行為，並不以上訴人有處分權為必要，上訴人將吉
    林醫事檢驗所出賣予被上訴人，係無處分權而處分標的物，為無權處分，原審以
    上訴人之無權處分，反推論上訴人係吉林醫事檢驗所之實際負責人或實際經營者
    ，原審判決理由其論理法則及邏輯法則，均有錯誤，顯屬判決違背法令云云。
二、經查，本件原審判決就兩造間有關上訴人是否應返還系爭保證金，依兩造提出之
    主張、抗辯，以及證據資料，進而認定上訴人係以自己之名義，讓渡其所有之吉
    林醫事檢驗所，並對於上訴人代墊款項之部分，以保證金扣抵墊款，准許被上訴
    人之一部請求等情，已據本院查核屬實。至上訴人於前開上訴理由中，主張原審
    判決理由違背論理法則及邏輯法則，認為原審判決顯屬判決違背法令，而提出上
    訴。惟經本院細繹原審卷宗，兩造於九十一年四月十七日，簽訂系爭讓渡書，約
    定上訴人將自己所有之吉林醫事檢驗所出賣予被上訴人，且如有來歷不明或非法
    取得概由上訴人負法律上一切責任等情，且上訴人對於收取被上訴人之讓渡金亦
    不爭執，堪認該契約已有效成立。至原審依兩造提出之證據資料，認定上訴人為
    吉林醫事檢驗所之實際所有人或實際經營者，係屬事實問題，原審並未以上訴人
    以自己之名義，與被上訴人簽訂有關買賣吉林醫事檢驗所之讓渡書，該讓渡行為
    屬於處分行為。則上訴人主張其上開讓渡行為，屬於無權處分，原審之理由違背
    論理法則及邏輯法則，自屬無據。此外，原審判決並無顯然不合於法律規定，或
    與現尚有效之判例、解釋，顯然違反之情形。則上訴人以前開事由，主張本院九
    十二年度北小字第一三八八號第一審判決，有違背法令之情事，自屬無據。爰不
    經言詞辯論，逕以判決駁回之。
三、據上論結，本件上訴為無理由，依民事訴訟法第四百三十六條之三十二第二項、
　　第四百四十九條第一項、第四百六十三條、第二百四十九條第二項、第七十八條
    ，判決如主文。
訴訟費用計算書
項　　　目　 　　　　　　　　　金　額（新台幣）
第二審裁判費　　　　　　　　　     一六三四元
中　　　華　　　民　　　國　　九十三　　年　　　一　　　月　　 十九 　　日
   　　　　　　　　　　          民事第六庭審判長法　官  林惠瑜
                                                 法  官  陳怡雯
                                                 法  官  姜悌文
右為正本係照原本作成
本判決不得上訴
中　　　華　　　民　　　國　　九十三　　年　　　一　　　月　　 十九 　　日
                                             法院書記官　陳鳳瀴
